【裁判字號】    98,上更(一),261
【裁判日期】    980701
【裁判案由】    毒品危害防制條例
【裁判全文】
臺灣高等法院刑事判決             98年度上更(一)字第261號
上  訴  人
即  被  告  戊○○
                    （另案在臺灣臺北監獄臺北分監執行中）
義務辯護人  陳文億律師
上列上訴人因違反毒品危害防制條例案件，不服臺灣板橋地方法
院96年度訴字第3328號、97訴字第1851號，中華民國97年6月30
日第一審判決（起訴案號：臺灣板橋地方法院檢察署95年度偵字
第24946號），提起上訴，本院判決後，經最高法院發回更審，
本院判決如下：
    主  文
原判決關於戊○○及定其應執行刑部分，均撤銷。
戊○○共同連續販賣第一級毒品，累犯，處有期徒刑拾年，褫奪
公權伍年。未扣案之販賣第一級毒品所得新臺幣壹萬肆仟元沒收
，如全部或一部不能沒收時，以其財產抵償之，扣案如附表二編
號一之海洛因沒收銷燬，扣案如附表二編號三、五、六、七、八
、九所示之物及未扣案如附表二編號十所示之物均沒收；又共同
販賣第二級毒品，累犯，處有期徒刑柒年陸月。未扣案之販賣第
二級毒品所得新臺幣貳萬伍仟元沒收，如全部或一部不能沒收時
，以其財產抵償之，扣案如附表二編號二之甲基安非他命沒收銷
燬，扣案如附表二編號四、五、六、七、八、九所示之物及未扣
案如附表二編號十所示之物均沒收。應執行有期徒刑拾伍年，褫
奪公權伍年。未扣案之販賣第一級、第二級毒品所得計新臺幣參
萬玖仟元沒收，如全部或一部不能沒收時，以其財產抵償之，扣
案如附表二編號一之海洛因、如附表二編號二之甲基安非他命均
沒收銷燬，扣案如附表二編號三、四、五、六、七、八、九所示
之物及未扣案如附表二編號十所示之物均沒收。
    事  實
一、戊○○曾於91年間因施用第一級、第二級毒品案件，經原審
    法院以93年度訴緝字第56號判決各判處有期徒刑8月、5月，
    並定應執行有期徒刑1年確定，於93年3月14日入監執行，94
    年9月1日縮刑期滿執行完畢，詎戊○○仍不知悔改，竟與姓
    名不詳綽號「瀚聲」之成年男子（未據起訴）共同意圖營利
    ，並基於販賣第一級毒品海洛因之概括犯意，販賣第一級毒
    品海洛因以賺取價差牟利（其方式為先推由「瀚聲」以每公
    克海洛因新臺幣3,000元價格販入海洛因後，在臺北縣板橋
    市○○路260巷1弄1號戊○○住處交由戊○○，戊○○再以
    行動電話0000000000、0000000000號作為聯絡工具），自95
    年6月5日起至同年月16日止，連續販賣第一級毒品海洛因予
    姓名年籍不詳之成年人，共6次（其時間、金額均詳如附表
    一所示）。
二、戊○○復另行起意，與「瀚聲」共同意圖營利，並基於販賣
    第二級毒品甲基安非他命之犯意聯絡，於95年6月4日，由「
    瀚聲」以每公克甲基安非他命2,571元代價販入甲基安非他
    命後，在臺北縣板橋市○○路260巷1弄1號戊○○住處，交
    由戊○○以0000000000、0000000000號行動電話作為聯絡工
    具，販賣甲基安非他命予姓名年籍不詳之成年人1次，價格2
    萬5千元。嗣於95 年10月4日下午3時30分許，為臺北縣板橋
    憲兵隊在上址查獲幫助戊○○販賣第一級毒品海洛、第二級
    毒品甲基安非他命之乙○○（業經判刑確定），並扣得如附
    表二所示戊○○及綽號「瀚聲」所有之第一級毒品海洛因1
    包（淨重0.195公克，取樣0.042公克鑑驗用罄，剩餘0.153
    公克）、第二級毒品甲基安非他命2包（淨重共0.6704公克
    ，取樣0.059公克鑑驗用罄，剩餘0.6114公克）、戊○○及
    綽號「瀚聲」所有供販賣毒品所用之分裝袋2大包（其中1大
    包內含512個分裝袋，另1大包內含99袋及夾鏈袋7小包）、
    現金記帳本1本、進貨成本明細便條紙1張及電子秤2台暨戊○○所有供販賣毒品所用之門號0000000000號行動電話（含
    晶片卡1張）1支。
三、案經板橋憲兵隊移送臺灣板橋地方法院檢察署檢察官偵查起
    訴。
    理  由
壹、程序部分：
一、按被告以外之人於審判中有所在不明而無法傳喚或傳喚不到
    者，其於檢察事務官、司法警察官或司法警察調查中所為之
    陳述，經證明具有可信之特別情況，且為證明犯罪事實之存
    否所必要者，得為證據，刑事訴訟法第159條之3第3款定有
    明文。查本案證人即同案被告乙○○於本院審理時經本院傳
    喚無著，有送達證書在卷為憑（見本院卷），且證人乙○○
    因本件幫助販賣第一級、第二級毒品罪，經本院前審各判處
    有期徒刑5年、3年6月，並定應執行有期徒刑7年確定，經臺
    灣板橋地方法院檢察署執行科98年4月14日傳喚執行未到，
    98年4月24日拘提未到，98年6月16日擬稿通緝等情，有本院
    公務查詢電話紀錄1紙在卷為憑，足認證人乙○○因所在不
    明而無法傳喚，本院審酌其於板橋憲兵隊詢問時所為之陳述
    為證明犯罪事實所必要，且係於案發初時未刻意衡量利害關
    係之陳述，具有可信之特別情況，依刑事訴訟法第159條之3
    第1款規定，應具有證據能力，而得為證據，被告戊○○及
    其辯護人主張證人乙○○於板橋憲兵隊所為之陳述無證據能
    力，尚有誤會。
二、又按「被告以外之人於偵查中向檢察官所為之陳述，除顯有
    不可信之情況者外，得為證據」，刑事訴訟法第159條之1第
    2項定有明文。本件證人即同案被告乙○○、甲○○分別於
    96年5月15日、97年1月8日檢察官偵訊前，經告知具結之義
    務及得拒絕證言之情形，各經證人乙○○、甲○○具結，有
    渠等所書立之結文各乙紙在卷可佐（見偵字第24946號卷第
    209 頁、偵緝字第267號卷第27頁），且檢察官乃通曉刑事
    訴訟法相關規定之專業法律人士，並代表國家實施追訴犯罪
    之權責，衡諸常情，應無對證人乙○○、甲○○為偵訊時，
    施以任何強暴、脅迫、利誘、詐欺、疲勞訊問、違法羈押或
    其他不正方法之可能，而被告或辯護人復未能舉出證人乙○○、甲○○於上開時間接受檢察官偵訊時，有受何強暴、脅
    迫、利誘、詐欺、疲勞訊問、違法羈押或其他不正方法之訊
    問，自無顯不可信之情況，則揆諸上開條文之規定，證人乙○○、甲○○於檢察官偵訊時所為之陳述，自均有證據能力
    。再者，證人於「審判中」應依人證之法定程序，到場具結
    陳述，並接受被告之詰問，其陳述始得作為認定被告犯罪事
    實之判斷依據，固據司法院大法官會議第582號解釋在案，
    惟司法院大法官上開解釋意旨，無非係指被告以外之人在審
    判中之陳述，須經被告行使詰問權，始具證據能力，非謂被
    告以外之人在審判外之陳述，仍須經被告行使詰問權，始具
    證據能力，且參諸現行刑事訴訟法第287條之2亦僅要求於審
    判中調查共同被告關於其他共同被告之案件時，始準用人證
    之規定，而未將偵查中之相同或相類情形一併納入即明，是
    本件檢察官偵查中，雖未賦予被告對質詰問之機會，仍與現
    行刑事訴訟法及司法院大
    法官會議第582號解釋意旨無違。又上開證人等已與所在不
    明之情形無異，自屬有刑事訴訟法第159條之3無法傳喚之情
    形，且渠等分別於警訊、檢察官偵查中所為之證述均有證據
    能力等情，已如上述，則本院考量上開證人因現實狀況而無
    法於法院審理時到庭接受交互詰問，且上開證人等分別於警
    詢、檢察官偵查中所為之證述，具備必要性（即指原供述人
    現因故無法傳喚到庭陳述，而未能到庭接受當事人及辯護人
    之交互詰問且該證據係為證明犯罪事實存在所不可或缺之陳
    述而言）及可信性（即指某供述倘在特別可置信之狀況下所
    為時，縱不在審判官面前為其供述，或縱不給對方當事人有
    行反對詢問之機會，因其供述有虛偽之危險性不高，故可作
    為證據之旨），因認上開證人等縱未到庭接受交互詰問，亦
    無影響被告防禦權之行使。
三、至本件臺灣板橋地方法院所開立之搜索票，其上載明搜索處
    所分別為臺北縣土城市○○路及臺北縣土城市○○路146 巷
    3號2樓，而板橋憲兵隊前往搜索之地點則為臺北縣板橋市○○路260巷1弄1號，板橋憲兵隊前往搜索之地點與搜索票上
    所載之地點固有不符，但證人丁○○於本院審理時證稱：本
    案係針對丙○○、乙○○，當時有確定丙○○、乙○○在板
    橋市○○路之消息，我們係先去抓他們才去家裡搜索，我們
    去搜索時有向檢察官報備等語（見本院98年6月17日審理筆
    錄），證人即同案被告丙○○（業經判決確定）於本院審理
    時證稱：當時憲兵隊到臺北縣板橋市○○路260巷1弄1號時
    ，伊跟伊妹妹跳窗逃走，伊妹妹腳斷掉就先送她去醫院，伊
    與妹妹係在醫院被逮捕，然後才回家裡搜索等語（見同上筆
    錄），且觀之板橋憲兵隊95年10月4日搜索、扣押筆錄，其
    上記載憲兵隊係於95年10月4日15時30分時經臺灣板橋地方
    院檢察署檢察官以電話指揮執行搜索，足認憲兵隊搜索臺北
    縣板橋市○○路260巷1弄1號，並非基於搜索票所載，而係
    依刑事訴訟法第131條第2項之規定經檢察官指揮執行搜索，
    且經同案被告丙○○自願帶同憲兵隊人員進入搜索，自難認
    板橋憲兵隊執行搜索係非法搜索，是本件搜索所扣得之證物
    ，係合法執行搜索扣押所得之物，自得為本案之物證，而有
    證據能力。
貳、實體部分：
一、訊據被告戊○○矢口否認有販賣第一級、第二級毒品犯行，
    並辯稱：憲兵隊前往臺北縣板橋市○○路260巷1弄1號搜索
    時，伊並不在場，證人乙○○、甲○○所寫筆記與伊無關，
    且扣押物品非伊所有，伊並未販賣毒品云云。
二、經查：
(一)證人乙○○於警詢中證稱：被告與「瀚聲」販毒的模式，係
    由「瀚聲」進貨，將毒品拿回家後，再由被告放貨，只要有
    人來按門鈴，大都是前往購買毒品等語（見偵字第24946 號
    卷第19頁）；於檢察官偵查中證稱：伊知道被告有在買賣毒
    品，伊所寫的消費明細（指扣案之現金記帳本）內「男生」
    是指安非他命，「女生」是指海洛因。被告係用電話000000
    0000、0000000000號與人聯絡販賣毒品。查扣帳冊第 1頁是
    甲○○所寫，海洛因進價是1公克3,000元，安非他命進價是
    1公克2,571元，他們販賣毒品的時間已經很久了，伊只負責
    幫被告管帳，買賣毒品之相關事宜都是被告在負責，伊因數
    字觀念不好，所以只有做簿記的工作，金額是他們算好後伊
    再填入等語（見同上卷第207、208頁），於原審時證稱：伊
    知道他們有在賣毒品，伊只是負責記載金額等語（見原審卷
    一第61頁）；證人甲○○於檢察官偵查中證稱：被告與證人
    丙○○、乙○○那邊出入份子很複雜，他們門口有裝攝影機
    ，螢幕就放在被告房間，被告與證人乙○○住一間房間。伊
    跟被告一起居住的期間，曾經有聽到他們用手機在聯絡販賣
    女生（海洛因）的事情，但確實的通話內容，因為時間已經
    很久遠了，所以沒辦法說出精確的通話內容，至於他們販賣
    毒品的價格部分，伊不清楚。偵卷第233頁記載「90,000進
    價，扣5g消耗；90,000÷30＝3,000（1克）－1克成本；1克
    →$3,500（30克賺15,000）；1克→$4,000（30克賺30,000
    ）；1克→$4,500（30克賺45,000）（已扣消耗）；90,000
    ÷35＝2,57 1（1克）－1克成本；1克→$3,500（35克賺32,
    515）；1克→$4,000（30克賺50,015）；1克→$4,500（35
    克賺67,515）（不包括消耗）」之進貨明細便條紙，確實是
    伊所寫的，內容是有關被告毒品交易之進價、利潤等相關資
    料。而卷附第234至241頁中所記載『幾錢』就是海洛因的重
    量，『女生』就是海洛因，『原半錢又1/4』是指尚未加葡
    萄糖前之毒品重量，『洗：差0.3半錢』就是指加入葡萄糖
    」等語（見偵緝字第267號卷第24頁），於原審供稱：筆記
    本的部分如伊之前所述等語在卷（見原審卷一第242頁），
    並有進貨成本明細便條紙一張、現金記帳本一冊及附表二所
    示其餘扣案物品可資佐證。此外，復有白色粉末1包、結晶
    顆粒2包扣案為憑，而上開扣案之白色粉末1包、結晶顆粒2
    包，經送檢驗後確分別含海洛因（淨重0.195公克，取樣0.0
    42公克鑑驗用罄，剩餘0.153公克）、甲基安非他命（淨重
    共0.670 4公克，取樣0.059公克鑑驗用罄，剩餘0.6114公克
    ）成分，亦有憲兵司令部刑事鑑識中心95年10月19日（95）
    安鑑字第01767號鑑驗通知書1份在卷為憑（見偵字第24946
    號卷第65頁），衡情被告與乙○○為同居關係，證人甲○○
    與「瀚聲」為同居關係，為被告所不否認，則證人乙○○、
    甲○○當無故為不實之證述，致陷自己與被告於販賣毒品重
    罪之可能，況本件尚有扣得分裝販賣毒品所需之電子秤及大
    量分裝袋，足認證人乙○○、甲○○所述被告與「瀚聲」二
    人，先由「瀚聲」以每公克海洛因新臺幣3,000元價格販入
    海洛因後，在臺北縣板橋市○○路260巷1弄1號被告住處交
    由被告，被告再以行動電話0000000000、0000000000號作為
    聯絡工具以販賣毒品，並由證人乙○○、甲○○幫忙記帳等
    情尚非虛妄，益見被告與「瀚聲」確有共同販賣第一級毒品
    海洛因、第二級毒品甲基安非他命犯行，委無足疑。至被告
    選任辯護人雖為被告辯稱：證人乙○○供稱：「男生」是指
    安非他命，「女生」是指海洛因，與同案被告丙○○監聽譯
    文所載海洛因暗語是「軟的」，安非他命暗語是「硬的」等
    語不符，因認證人乙○○供詞為不足採，惟查安非他命及海
    洛因之暗語非一而足，是以證人乙○○關於安非他命及海洛
    因之暗語即使與同案被告丙○○監聽譯文內容不同，亦不足
    以認定其所言不實，被告選任辯護人執此爭辯，亦無足取。
(二)又扣案之現金記帳本上明確記載「6/4男生25,000」、「6/8
    女生1,000」、「6/9女生2,000」、「6/10女生4,000」、「
    6/15女生3,000」、「6/5女生2,000」、「6/16女生2,000」
    ，有該現金記帳本扣案為憑（影本見偵字24946號卷第235頁
    、第237頁），而關於「女生」、「男生」係海洛因及甲基
    安非他命之暗語等情，亦據證人乙○○、甲○○於檢察官偵
    查中證述在卷，是證人即被告乙○○於警詢、偵查中及證人
    即被告甲○○於偵查中雖未就被告戊○○各次販賣海洛因、
    甲基安非他命之時間、金額等事項為證述，但綜合證人乙○○、甲○○之證詞及上開現金記帳本之記載，足認被告係於
    95年6月4日販賣甲基安非他命25,000元，另分別於95年6 月
    5日、8日、9日、10日、15日及16日販賣海洛因各2,000元、
    1,000元、2,000元、4,000元、3,000元、2,000元（按6/8
    女生1,000部分，金額有更改痕跡，係由1,000更改為5,000
    ，或由5,000更改為1,000，無法查明，依罪證有疑利於被告
    之法理，應認係由5,000更改為1,000）。至前開帳冊固未記
    載買受人之姓名，然依前開事證，已如認定被告有販賣海洛
    因及甲基安非他命之事實，自不以買受人之姓名無法查出即
    據為有利於被告之認定。
(三)被告雖辯稱板橋憲兵隊搜索扣押目錄表（見偵字24946號卷
    第32、33頁）所載之扣押物品均非依所有云云，但本件板橋
    憲兵隊係先逮捕證人丙○○、乙○○後，始由證人丙○○、
    乙○○帶同憲兵隊人員前往臺北縣板橋市○○路260巷1弄1
    號被告與證人丙○○、乙○○所居住之住處搜索，並於搜索
    時分別將扣押物品詢問證人丙○○、乙○○後記明係何人所
    有，有扣押筆錄3份在卷為憑（見偵字24946號卷第26頁、第
    29頁、第31、32頁），且同案被告丙○○於憲兵隊詢問時供
    稱：當憲兵隊及航警局進入時，只剩下我跟我妹妹在場，其
    他人都跑掉了，跑掉的其中有一人是我妹的男朋友戊○○等
    語（見偵24946號卷第12頁），於檢察官偵查中供稱：當時
    憲兵也知道逃跑的是誰，而且東西也是在他房間搜出來所以
    就說是戊○○的等語（見同上卷第121頁），是上開搜索扣
    押目錄表記載為被告所有之扣押物品均係在被告房間查獲，
    若謂非被告所有，自與常情相悖。況上開扣押物品若非被告
    所有，被告於板橋憲兵隊及航警局前往搜索時何須逃跑，且
    被告自本案案發迄今均無法提出證據證明如搜索扣押目錄表
    記載為被告所有之扣押物品非其所有，自難僅憑空言即率予
    採信，是如搜索扣押目錄表記載為被告所有之扣押物品應係
    被告所有無疑。
(四)其他事實之判斷
  (1)證人乙○○於原審辯稱：伊當時跟戊○○同居，戊○○賺錢
    回來，才這樣記帳，有些帳目是其上班所得。現金記帳本中
    記載的「男生」是指做清的，「女生」是作Ｓ的，「清的」
    是指在酒店裡面喝酒，「Ｓ」是指帶出場等語（原審卷第
    131頁），惟與前開供詞及其於原審準備程序供稱：伊有記
    載金額沒錯，但是記載金額是關於什麼內容並不清楚等語（
    見原審卷第94頁），互相矛盾，且衡情於酒店上班中陪客人
    喝酒可獲取之費用，當較陪客人喝酒且被帶出場之費用為低
    ，倘被告乙○○上開所辯為真，何以其於95年6月4日陪客人
    喝酒獲取費用25,000元（「6/4男生25, 000」之記載），竟
    高達數倍於其於96年6月8日、9日、10日、15日被客人帶出
    場獲取之費用（「6/8女生5,000」、「6/9女生2,000」、「
    6/10女生4, 000」、「6/15女生3,000」之記載），足見被
    告乙○○前開所辯，無非事後空言巧飾，不足採信。
  (2)證人乙○○於偵查中證稱：伊95年7、8月間住進板橋市○○
    路此處時，就有聽到他們（指被告戊○○、甲○○）講手機
    聯絡買賣毒品之事宜。甲○○也有在販毒，他們海洛因進價
    1克3,500元，安非他命進價1克2,500元云云，惟於同日庭訊
    時旋改稱：海洛因進價是1公克3,000元，安非他命進價是1
    公克2,571元，不僅就有關販賣毒品進價之重要事項，前後
    不一其詞，已有瑕疵可指。且與證人甲○○於檢察官偵查中
    供稱扣案現金記帳本記載，本件海洛因進價係1公克3,000元
    ，安非他命進價則為1公克2,571元等情不符，是證人乙○○
    有關上開時間「買賣毒品」以及「甲○○也有在販毒」之陳
    述，尚乏補強證據證明與事實相符，自難採為認定事實之基
    礎。
  (3)移送書所列扣案海洛因粉末搜索4包，而扣押清單上僅有海
    洛因1包，數量固有不同，但證人丁○○於本院審理時證稱
    ：現場當場搜到4包海洛因，乙○○只承認1包，其他3包在
    別的房間搜到，我們當場有問他們，乙○○說他與被告同住
    ，毒品係被告提供的等語（見本院98年6月17日審理筆錄第6
    頁），足見扣押物品清單係針對被告所有之物品而為扣押，
    尚不包含其他被告所有之扣押物品，而移送書則為就本件所
    扣得之所有物品而為移送，是二者記載不符，並無不妥。
  (4)至同案被告丙○○於本院審理時證稱：依其所知被告並無販
    毒能力，他沒有錢，他的錢也是我給我妹妹云云，惟與前開
    證據不符，且本件被告犯罪情節與一般販賣毒品之大盤、中
    盤之毒梟不同，自不需太多之資金，是證人丙○○上開證詞
    ，顯係迴護被告之詞，自不足採。另證人丁○○、郭立良於
    檢察官偵查中證稱：渠等對於同案被告丙○○進行通訊監察
    ，同案被告丙○○曾於95年8月23日、24日以行動電話與證
    人乙○○談論向上手拿取毒品事宜等語，並有通訊監察譯文
    1份在卷為憑，但亦無從認定與本件被告販賣毒品有關，附
    此敘明。
(四)綜上所述，被告戊○○與「瀚聲」共同販賣第一級、第二級
    毒品，至為明灼。被告戊○○辯稱其並未販賣第一級、第二
    級毒品云云，無非飾卸之詞，不足採信。本案事證明確，被
    告犯行洵堪認定。
三、新舊法比較：
(一)按94年1月7日修正公布，95年7月1日施行之刑法第2條第1項
    規定：「行為後法律有變更者，適用行為時之法律。但行為
    後之法律有利於行為人者，適用最有利於行為人之法律。」
    。
(二)修正前刑法第28條規定：「二人以上共同實施犯罪之行為者
    ，皆為正犯。」，修正後刑法第28條規定：「二人以上共同
    實行犯罪之行為者，皆為正犯。」，修正後刑法第28條雖將
    舊法之「實施」修正為「實行」，然揆諸修正理由已說明僅
    有排除陰謀共同正犯、預備共同正犯適用之法律變更，共謀
    或行為共同正犯仍合乎該條規定之正犯而無不同，則本案被
    告與「瀚聲」2人係行為共同正犯態樣，並無法律變更之問
    題。
(三)關於罰金刑部分，修正前刑法第33條第5款規定：「罰金：1
    元（銀元）以上。」修正後刑法第33條第5款規定：「罰金
    ：新臺幣1,000元以上，以百元計算之。」修正後刑法第33
    條第5款所定罰金刑最低數額，較之修正前提高，自以修正
    前刑法第33條第5款規定，較有利於被告。
(四)被告有如事實欄所載之犯行及執行情形，有本院被告前案紀
    錄表一份附卷可稽，於5年內再故意犯本件有期徒刑以上之
    罪，不論依修正前之刑法第47條，或修正後之刑法第47條第
    1項之規定，均構成累犯，對被告而言並無有利或不利之情
    形，自不生新舊法比較之問題。
(五)被告行為後，刑法第51條業於民國94年2月2日修正公布，並
    於95年7月1日施行，修正前刑法第51條規定：「數罪併罰，
    分別宣告其罪之刑，依左列各款定其應執行者：」其中第5
    款規定：「宣告多數有期徒刑者，於各刑中之最長期以上，
    各刑合併之刑期以下，定其刑期。但不得逾二十年。」，修
    正後刑法第51條第5款規定：「宣告多數有期徒刑者，於各
    刑中之最長期以上，各刑合併之刑期以下，定其刑期。但不
    得逾三十年。」，比較結果，被告行為後刑法並非較有利於
    行為人，依刑法第2條第1項前段之規定，仍應依被告行為時
    刑法，定其應執行之刑，
(六)修正後刑法第56條規定，業已刪除連續犯之規定。故連續數
    行為而犯同一罪名，依修正前刑法第56條規定，為連續犯，
    應以一罪論，僅得加重其刑；但依修正後規定，則已無連續
    犯可資適用，即應將各次犯行以數罪併合處罰。是以適用修
    正前關於連續犯之規定，自係較為有利。
(七)再被告行為後刑法第57條、第58條等規定，亦經修正，惟此
    為法院就刑之裁量及加減審認標準見解之明文化，非屬法律
    之變更。至刑法第11條於被告行為後雖經修正，但僅為增加
    保安處分之規定，與本件無關。
(八)修正後刑法第59條之規定，為法院就刑之酌減審認標準見解
    之明文化，非屬法律之變更，參諸最高法院95年度第21次刑
    事庭會議意旨，應逕適用現行法規定。
(九)修正前刑法第64條規定「死刑不得加重。死刑減輕者，為無
    期徒刑，或15年以下12年以上有期徒刑。」，修正前刑法第
    65條規定「無期徒刑不得加重。無期徒刑減輕者，為7年以
    上有期徒刑。」；修正後刑法第64條規定「死刑不得加重。
    死刑減輕者，為無期徒刑。」，第65條規定「無期徒刑不得
    加重。無期徒刑減輕者，為20年以下15年以上有期徒刑。」
    經比較新舊法之結果，新法並非較有利於被告等，自應適用
    舊法。
(十)經綜合被告本件全部罪刑之結果而為比較，被告行為後刑法
    有關共同正犯、累犯、連續犯、定其應執行刑及連續犯加重
    、酌量減輕其刑之規定，並不較有利於被告，本件應適用被
    告行為時之刑法第28條、第47條、第56條、第51條第5款、
    第59條、第64條、第65條之規定論處。至有關褫奪公權之宣
    告，因係從刑附屬於主刑，除法律有特別規定者外，依主刑
    所適用之法律，而不單獨為新舊法之比較（參見最高法院95
    年第8次刑事庭會議）。
四、核被告戊○○所為，係犯毒品危害防制條例第4條第1項之販
    賣第一級毒品罪、同法第4條第2項之販賣第二級毒品罪。被
    告持有海洛因、甲基安非他命後進而販賣，持有之低度行為
    分別為其後販賣之高度行為所吸收，均不另論罪。被告戊○○與綽號「瀚聲」之姓名年籍不詳成年男子間，就上開販賣
    第一級、第二級毒品之犯行，有犯意聯絡及行為分擔，均為
    共同正犯。被告戊○○先後多次販賣海洛因犯行，時間緊接
    ，手段相若，犯罪構成要件相同，顯係基於概括犯意所為，
    應依連續犯之規定論以一罪，並依修正前刑法第56條之規定
    論以一罪，並加重其刑（其中法定刑為死刑、無期徒刑部分
    不得加重，僅就其餘部分加重其刑）。被告販賣第一級毒品
    海洛因及第二級毒品甲基安非他命之犯行間，犯意各別，行
    為互殊，應分論併罰。查被告曾於91年間因施用第一級、第
    二級毒品案件，經原審法院以93年度訴緝字第56號判決各判
    處有期徒刑8月、5月，並定應執行有期徒刑1年確定，於93
    年3月14日入監執行，94年9月1日縮刑期滿執行完畢，有本
    院被告前案紀錄表1份附卷可查，其於5年內再故意犯本件有
    期徒刑以上之二罪，均為累犯，各應依修正前刑法第47條第
    1項規定加重其刑（其中法定刑為死刑、無期徒刑部分均不
    得加重，僅就其餘部分加重其刑）。再者，刑法上之酌量減
    輕，必其犯罪情狀確有可憫恕時，始得為之；又刑法第56條
    但書對於連續犯雖有得加重其刑之規定，然既非必須加重，
    則按其犯情不應加重並有可憫恕之情狀時，仍得不予加重並
    酌量減輕其刑（參照最高法院46年度台上第935號、30年度
    上字第537號判例意旨）。是刑法第59條係賦予法院以裁量
    權，如認「犯罪之情狀可憫恕，認科以最低度刑仍嫌過重者
    ，得酌量減輕其刑」，俾使法院就個案之量刑，能斟酌至當
    。本件被告販賣第一級毒品海洛因，固應受非難，惟念其販
    賣之對象非多，且數量尚微，圖得之利益非鉅，所為與販賣
    毒品數量達數公斤以上之嚴重危害社會治安情形仍有不同，
    兼以本案之零星交易，其等惡性尚與大量走私進口或長期販
    賣毒品所謂「大盤」或「中盤」之毒梟有間，是就其全部犯
    罪情節觀之，誠屬情輕法重，倘對其販賣毒品海洛因之犯行
    科以法定最輕本刑之死刑、無期徒刑，猶嫌過重，衡情尚有
    可憫恕之處，爰依刑法第59條之規定減輕其刑，故死刑減為
    無期徒刑或15年以下12年以上有期徒刑，無期徒刑則減為7
    年以上有期徒刑，至法定罰金刑部分，併依法減輕之。
五、原審因予論罪科刑，固非無見。惟查：(一)原判決就被告所犯
    如附表一編號一及編號六販賣第一級毒品海洛因部分，未併
    與審酌，且被告所犯如附表一編號二部分，其金額為1,000
    元，乃原判決逕認為5,000元，顯未就此部分詳予調查釐清
    ，即為前開認定，難謂無調查未盡及理由不備之違誤。(二)被
    告犯罪情狀，在客觀上足以引起一般之同情，尚屬可憫，已
    如前述，乃原判決未適用刑法第59條之規定，酌量減輕其刑
    ，亦有未洽。被告上訴意旨，否認犯罪，固無足取，但查原
    判決此部分既有上開可議，要屬無可維持，應由本院將原判
    決關於被告及定其應執行刑之部分均撤銷改判。爰審酌被告
    為謀一己之私利，販賣毒品予他人，嚴重損及國民健康，兼
    衡被告販賣第一、二級毒品之次數、金額，及被告犯後未能
    坦承犯行，本不宜寬縱，惟念其販賣毒品之對象非多，且數
    量尚微，圖得之利益非鉅等一切情狀，量處如主文第2項所
    示之刑，並定其應執行之刑，且依被告之其行為性質，認有
    褫奪公權之必要，併應依法宣告褫奪公權5年。被告所犯如
    附表一編號一至編號六販賣第一級毒品海洛因所得，各為2,
    000元、1,000元、2,000元、4,000元、3,000元及2,000元，
    共計14,000元；另其販賣第二級毒品甲基安非他命1次，所
    得25,000元，雖均未扣案，惟均為被告所有，且係販賣第一
    級、第二級毒品犯罪所得之財物，應各依毒品危害防制條例
    第19條第1項之規定諭知沒收，如全部或一部不能沒收時，
    均以其財產抵償之。扣案之第一級毒品海洛因1包（淨重0.1
    95公克，取樣0.042公克鑑驗用罄，剩餘0.153公克）及第二
    級毒品甲基安非他命成2包（淨重共0.6704公克，取樣0.059
    公克鑑驗用罄，剩餘0.6114公克），為扣案之毒品，依毒品
    危害防制條例第18條第1項前段規定，不問屬於犯人與否，
    依法宣告沒收銷燬之。又上開毒品海洛因之外包裝袋1個、
    毒品甲基安非他命之外包裝袋2個（按外包裝袋，並非不可
    與毒品分離，均係用於包裹毒品，防止其裸露、潮濕，便於
    攜帶施用）、如附表二編號五所示之分裝袋2大包（其中1包
    內含分裝袋512個、另1包內含分裝袋99個，夾鍊袋7小包）
    、編號六所示之電子秤、編號七所所示之現金記帳本、編號
    八所示之00000000 00號號行動電話（含晶片卡1張）1支、
    編號九所示之進貨成本明細之便條紙及未扣案之如附表二編
    號十所示之0000000000號行動電話（含晶片卡1張，雖未扣
    案，但並無證據證明業已滅失而不存在），均係被告所有，
    且係其販賣第一級、第二級毒品所用之物，均應依毒品危害
    防制條例第19條第1項宣告沒收。至扣案之吸食器2組、橡膠
    止血帶1條、鋁箔紙120張、膠膜1個、吸管30支、大麻1包（
    毛重0.4552公克、已鑑析用罄）、存摺5本、不明藥丸14顆
    、護照1本、帳冊2本、電話記錄紙5張、申請書1份、鏟子6
    個、鎳子2個、計算機1個、封口機1台、不明物體殘渣袋2袋
    ，雖搜索扣押筆錄亦記載為被告所有，惟與本件被告販賣毒
    品之犯行無關，自無庸宣告沒收。
六、公訴及追加起訴意旨另以：被告戊○○與同案被告乙○○、
    甲○○基於販賣第一級毒品及第二級毒品之犯意聯絡，自95
    年6月4日起，由被告甲○○及乙○○擔任買賣毒品帳款簿記
    之工作，再由被告戊○○以每公克海洛因3,000元、每公克
    甲基安非他命2,571元代價販入海洛因及甲基安非他命後，
    在臺北縣板橋市○○路260 巷1弄1號被告戊○○住處，分別
    將上揭毒品摻入糖粉稀釋後，再以0000000000、0000000000
    號行動電話作為聯絡工具，販賣海洛因及甲基安非他命予前
    開論罪科刑部分以外之其他不特定人，並由被告乙○○或被
    告甲○○記帳（按公訴人認被告甲○○販賣海洛因及甲基安
    非他命部分，除前開論罪科刑部分外，尚有11次，另外尚與
    被告戊○○、乙○○販賣「毒品」予綽號「阿超」2次、「
    阿川」1次、「小芬」0.9 公克海洛因2次、「小英」1.05公
    克甲基安非他命1次，其中除於95年6月17日販賣予清哥3000
    元及於95年6月17日販賣予金元1000元之部分外，其餘均經
    原審判處無罪確定；另公訴人係起訴被告戊○○、乙○○2
    人販賣海洛因及甲基安非他命予前開論罪科刑部分以外之其
    他不特定人，其中除於95 年6月17日販賣予清哥3000元及於
    95年6月17日販賣予金元1000元之部分外，其餘亦經原審判
    處無罪確定），因認被告戊○○均另涉犯毒品危害防制條例
    第4條第1項之販賣第一級毒品罪及同法第4條第2項之販賣第
    二級毒品罪嫌云云。惟按犯罪事實應依證據認定之，無證據
    不得認定犯罪事實；又不能證明被告犯罪者，即應諭知無罪
    之判決，刑事訴訟法第154條第2項、第301條第1項分別定有
    明文。次按認定不利於被告之事實，須依積極證據，苟積極
    證據不足為不利於被告事實之認定時，即應為有利於被告之
    認定，更不必有何有利之證據。又認定犯罪事實所憑之證據
    ，雖不以直接證據為限，間接證據亦包括在內，然而無論直
    接或間接證據，其為訴訟上之證明，須達於通常一般人均不
    致有所懷疑，而得確信其為真實之程度，始得據為有罪之認
    定，最高法院30年上字第816號及76年台上字第4986號判例
    意旨可資參照。公訴人認被告涉犯此部分犯行，無非係以證
    人甲○○於檢察官偵查中之供述及扣案之電話紀錄8紙等為
    主要論據。經查：
(一)證人甲○○於偵查中之證述及證人乙○○於警詢及偵查中之
    證述，固證明被告戊○○有販賣第一級、第二級毒品犯行，
    但證人甲○○、乙○○均未明確證述被告戊○○販賣第一級
    、第二級毒品之時間、數量，已如前述，是公訴人以證人甲○○於偵查中之供述任被告涉犯此部分犯行，即嫌無據。
(二)又觀諸扣案之現金記帳表中固有：「6.17，清哥，3000，差
    600元」、「6.17，金元，1000」、「8.2，紅元，800」、
    「8.2，阿宏，500」、「8.3，阿宏，1500」、「8.3，金毛
    」、「8.4，阿雄，2000」、「8.5，大胖，1000」、「8.5
    ，鴻，1000」、「8.3，阿華，2000」、「8.5，阿華，2000
    」、「8.5，阿宗，3500」、「8.5，紅毛，1000」、「8.6
    ，紅毛，10 00」、「8.6，小琪，1500」等記載，但其中時
    間係在刑法第56條修正即95年7月1日施行後，即關於「8.2
    ，紅元，800」、「8.2，阿宏，500」、「8.3，阿宏，1500
    」、「8.3，金毛」、「8.4，阿雄，2000」、「8.5，大胖
    ，1000」、「8.5，鴻，100 0」、「8.3，阿華，2000」、
    「8.5，阿華，2000」、「8.5，阿宗，3500」、「8.5，紅
    毛，1000」、「8.6，紅毛，10 00」、「8.6，小琪，1500
    」等部分，業經原審判處無罪確定，另關於「6.17，清哥，
    3000，差600元」、「6.17，金元，1000」、部分之記載，
    並無任何關於「男生」、「女生」或海洛因、甲基安非他命
    等註記，是以此部分究係販賣第一級毒品、第二級毒品或其
    他物品，已因被告等堅不吐實致無法查明，自難認定係販賣
    海洛因或甲基安非他命之金額。
(三)至公訴人雖又以卷附之通聯記錄認被告涉犯此部分之犯行，
    但通聯記錄上對話者之名稱，與上開扣案之現金記帳表之名
    稱不符，則該通聯紀錄得否作為認定被告販賣毒品之證據，
    已有可疑，自難僅以該通聯記錄即遽認被告確有此部分販賣
    毒品之事實。
(四)綜上所述，此部分公訴人所舉之證據尚不足以使本院得有被
    告有販賣此部分毒品之確信。此外，復查無其他積極證據足
    認被告有公訴人所指之此部分犯行，惟因公訴人指此與前開
    論罪科刑部分有修正前刑法連續犯之裁判上一罪關係，爰不
    另為無罪之諭知。
據上論斷，應依刑事訴訟法第369條第1項前段、第364條、第299
條第1項前段，毒品危害防制條例第4條第1項、第2項、第18條第
1項前段、第19條第1項，修正後刑法第2條第1項前段、第11條前
段、第47條第1項、第59條，修正前刑法第28條、第37條第2項、
第51條第5款，判決如主文。
本案經檢察官李金定到庭執行職務。
中    華    民    國    98    年    7     月    1     日
                  刑事第十九庭審判長法  官  黃金富
                                    法  官  魏新國
                                    法  官  吳  燦
以上正本證明與原本無異。
如不服本判決，應於收受送達後10日內向本院提出上訴書狀，其
未敘述上訴之理由者並得於提起上訴後10日內向本院補提理由書
（均須按他造當事人之人數附繕本）「切勿逕送上級法院」。
                                    書記官  廖素花
中    華    民    國    98    年    7     月    1     日
附錄：本案論罪科刑法條全文
毒品危害防制條例第4條
製造、運輸、販賣第一級毒品者，處死刑或無期徒刑；處無期徒
刑者，得併科新臺幣1千萬元以下罰金。
製造、運輸、販賣第二級毒品者，處無期徒刑或7 年以上有期徒
刑，得併科新臺幣7百萬元以下罰金。
製造、運輸、販賣第三級毒品者，處5 年以上有期徒刑，得併科
新臺幣5百萬元以下罰金。
製造、運輸、販賣第四級毒品者，處3年以上10 年以下有期徒刑
，得併科新臺幣3百萬元以下罰金。
製造、運輸、販賣專供製造或施用毒品之器具者，處1年以上7年
以下有期徒刑，得併科新臺幣1百萬元以下罰金。
前五項之未遂犯罰之。
毒品危害防制條例第8條第1項
轉讓第1級毒品者，處1年以上7年以下有期徒刑，得併科新臺幣1
百萬元以下罰金。
附表一：
┌─┬────┬─────┬───┐
│編│時間    │價格      │對象  │
│號│        │（新臺幣）│      │
├─┼────┼─────┼───┤
│一│95年6 月│2,000     │不詳  │
│  │5 日    │          │      │
├─┼────┼─────┼───┤
│二│95年6 月│1,000     │不詳  │
│  │8 日    │          │      │
├─┼────┼─────┼───┤
│三│95年6 月│2,000     │不詳  │
│  │9日     │          │      │
├─┼────┼─────┼───┤
│四│95年6 月│4,000     │不詳  │
│  │10日    │          │      │
├─┼────┼─────┼───┤
│五│95年6 月│3,000     │不詳  │
│  │15日    │          │      │
├─┼────┼─────┼───┤
│六│95年6 月│2,000     │不詳  │
│  │16日    │          │      │
└─┴────┴─────┴───┘
 附表二：
┌──┬──────┬─────────────┐
│編號│應沒收之物  │數量                      │
├──┼──────┼─────────────┤
│一  │海洛因      │壹包（淨重零點壹玖伍公克，│
│    │            │取樣零點零肆貳公克鑑驗用罄│
│    │            │，剩餘零點壹伍參公克）    │
├──┼──────┼─────────────┤
│二  │甲基安非他命│貳包（淨重共零點陸柒零肆公│
│    │顆粒        │克，取樣零點零伍玖公克鑑驗│
│    │            │用罄，剩餘零點陸壹壹肆公克│
│    │            │）                        │
├──┼──────┼─────────────┤
│三  │上開海洛因之│壹個                      │
│    │外包裝袋    │                          │
├──┼──────┼─────────────┤
│四  │上開甲基安非│貳個                      │
│    │他命之外包裝│                          │
│    │袋          │                          │
├──┼──────┼─────────────┤
│五  │分裝袋      │貳大包（其中壹大包內含伍壹│
│    │            │貳個分裝袋；另壹大包內含玖│
│    │            │拾玖個分裝袋，夾鍊袋柒小包│
│    │            │）                        │
├──┼──────┼─────────────┤
│六  │電子秤      │貳台                      │
├──┼──────┼─────────────┤
│七  │現金記帳本  │壹本                      │
├──┼──────┼─────────────┤
│八  │門號        │壹支（含晶片卡壹張）      │
│    │0000000000號│                          │
│    │行動電話    │                          │
├──┼──────┼─────────────┤
│九  │記載進貨成本│壹張                      │
│    │明細之便條紙│                          │
├──┼──────┼─────────────┤
│十  │門號        │壹支（含晶片卡壹張）      │
│    │0000000000號│（備註：未扣案）          │
│    │行動電話    │                          │
└──┴──────┴─────────────┘


司法院資訊處製作；財團法人民間司法改革基金會備份。
